臺灣臺中地方法院民事判決            100年度家訴字第233號
原      告  台新國際商業銀行股份有限公司
法定代理人  蔡榮棟
訴訟代理人  施振源
            張智賢
            王紀堯
被      告  溫明珠
兼  上一人  高明湘
訴訟代理人
上列當事人間請求宣告夫妻分別財產制事件，本院於中華民國10
0年7月7日言詞辯論終結，判決如下：
    主  文
被告高明湘與被告溫明珠間之夫妻財產制應改用分別財產制。
訴訟費用由被告負擔。
    事  實
壹、原告起訴主張：被告於民國78年11月15日結婚，現婚姻關係
    尚存續中，其等婚後並未向法院辦理夫妻分別財產制契約登
    記。而原告前因與被告高明湘間之給付票款強制執行事件，
    經臺灣桃園地方法院發給96年度執字第62786 號債權憑證在
    案，惟被告高明湘迄今均未清償，尚積欠原告新臺幣（下同
    ）35萬4083元，及自96年4 月20日起按週年利率13.5％計算
    之利息。經查詢被告高明湘名下並無財產可供扣押執行。為
    此爰依民法第1011條之規定，請准宣告被告間之夫妻財產制
    改為分別財產制等語。並聲明：如主文所示。
貳、被告方面：被告高明湘確有積欠原告債務，惟目前無法清償
    ，被告高明湘希望以前半年每月各清償2000元，之後每月各
    清償3000元之方式分期清償等語置辯。並聲明：原告之訴駁
    回。
、得心證之理由：
一、按夫妻未以契約訂立夫妻財產制者，除本法另有規定外，以
    法定財產制，為其夫妻財產制；債權人對於夫妻一方之財產
    已為扣押，而未得受清償時，法院因債權人之聲請，得宣告
    改用分別財產制，民法第1005條、第1011條分別定有明文。
    而所謂未得受清償，包括全無可扣押之物或所扣押之物數量
    不足及所扣押之財產不足清償該為扣押之債權人債權等情形
    （最高法院89年度臺上字第854號判決參照）。
二、原告主張被告為夫妻，現婚姻關係尚存續中，被告婚後未以
    契約訂立夫妻財產制之事實，有原告提出之戶籍謄本2 份、
    法人及夫妻查詢系統查詢結果1 份附卷可稽，並有本院民事
    紀錄科查詢表1 件在卷可稽，且為被告所不爭執，自堪信為
    真正。又原告主張被告高明湘並未依約清償其對原告之債務
    ，經原告聲請法院強制執行無著，尚有如前所述之本金及利
    息未獲清償，被告高明湘名下已無財產可供扣押執行等事實
    ，亦為被告所不爭執，並有原告提出之本票、台新銀行信用
    貸款申請書、臺灣桃園地方法院96年度執字第62786 號債權
    憑證、調件明細表各1 件為證，復經本院依職權調取被告高
    明湘之稅務電子閘門財產調件明細表查閱無訛，自堪信原告
    主張此部分之事實為真實。
三、被告高明湘對原告既有上開債務，於債務未按期清償後，經
    原告聲請法院強制執行未果，尚有如前所述之本金、利息未
    獲清償，則被告就所積欠之債務，自仍應負清償之責。至被
    告高明湘有分期清償之意願乙情，與原告是否有權提起本件
    訴訟無涉，是其前揭抗辯自非可採。被告婚後未以契約訂立
    夫妻財產制，本應以法定財產制，為其等之夫妻財產制，現
    因原告即債權人對於被告高明湘之財產強制執行後，仍不足
    清償原告之債權，且被告高明湘名下亦已無財產可供執行，
    是揆諸前揭說明，原告自有權聲請宣告改用被告間之夫妻財
    產制為分別財產制。從而原告本於民法第1011條之規定，求
    為判決如主文第1項所示，為有理由，應予准許。
肆、訴訟費用負擔之依據：民事訴訟法第78條、第85條第1項前
    段。
中    華    民    國   100    年    7     月    28    日
                  家事法庭      法  官  郭妙俐
以上正本係照原本作成。
如對本判決上訴，須於判決送達後20日內向本院提出上訴書狀（
須附繕本）。
如委任律師提起上訴者，應一併繳納上訴審裁判費。
中    華    民    國   100    年    7     月    28    日
                                書記官